【裁判字號】    92,上訴,377
【裁判日期】    920617
【裁判案由】    違反槍砲彈藥刀械管制條例
【裁判全文】
臺灣高等法院臺中分院刑事判決                    九十二年度上訴字第三七七號
    上  訴  人  臺灣彰化地方法院檢察署檢察官
    被      告  戊○○
右上訴人因被告違反槍砲彈藥刀械管制條例案件，不服臺灣彰化地方法院九十二年度
訴字第九七八號中華民國九十一年十二月三十日第一審判決（起訴案號：臺灣彰化地
方法院檢察署九十年度偵字第四０九六號），提起上訴，本院判決如左：
    主      文
上訴駁回。
    理      由
一、公訴意旨略以：被告戊○○於民國（下同）九十年六月六日上午十一時二十分許
    ，為警在其停放於彰化縣芳苑鄉○○村○○路一號居所前之車號七Ｈ─一○九○
    號自小貨車內駕駛座椅墊下，查獲未經許可而無故持有具殺傷力之仿ＣＯＬＴ廠
    半自動手槍製造之玩具手槍一枝，並扣押之。因認被告涉有槍砲彈藥刀械管制條
    例第十一條第四項未經許可持有具有殺傷力之玩具手槍之罪嫌云云。
二、按犯罪事實應依證據認定之，無證據不得推定其犯罪事實；又不能證明被告犯罪
    者，應諭知無罪之判決，刑事訴訟法第一百五十四條、第三百零一條第一項前段
    分別定有明文。次按事實之認定，應憑證據，如未能發現相當證據，或證據不足
    以證明，自不能以推測或擬制之方法以為裁判基礎；又認定不利於被告之事實，
    須依積極證據，苟積極證據不足為不利於被告事實之認定時，即應為有利於被告
    之認定，更不必有何有利之證據（最高法院三十年上字第八一六號、四十年臺上
    字第八六號判例參照）。
三、查公訴人認被告戊○○涉有上開未經許可持有具有殺傷力之玩具手槍之罪嫌，無
    非係以扣案之上開槍枝係在被告所有之車號七Ｈ─一○九○號自小貨車內駕駛座
    椅墊下所查獲，及該槍枝經送請內政部警政署刑事警察局鑑定結果具有殺傷力等
    為其論據。訊據被告固坦承上開車號七Ｈ─一○九○號自小貨車係其所有，及警
    方於前開時間有在其上開自小貨車內查獲上開槍枝等事實不諱，惟矢口否認有未
    經許可持有具有殺傷力之玩具手槍之犯行，辯稱：上開槍枝並非伊所持有藏放，
    因伊之上開自小貨車座椅下即係引擎，一開車出去該槍枝即會掉下來，如係伊所
    持有不可能藏放在該處，顯然是有人故意栽贓云云。
四、經查：
  (一)證人（即被告之前妻丙○○之男友）丁○○於本院調查時到庭結證稱：「丙○○
    是我的女友，我在八十九年底或九十年初左右開始跟丙○○來往。警察於九十年
    六月六日在被告戊○○所有之七Ｈ─一○九○號自小客車駕駛座下查獲之槍枝是
    丙○○放的，並不是我藏放的」「（問：妳怎麼知道是丙○○放的？）因被查獲
    的前一天晚上，我跟丙○○要到二林，路我不熟，由她（指丙○○）帶路，在中
    途我看到她拿一包東西下去放，該包東西是用塑膠袋包的。當時她雖沒講是槍，
    但之前她跟我說她要拿槍放在被告的車內，在她跟我講了之後過幾天，她才拿一
    包東西下去放的，那把槍是在二林一個叫『阿家』的人拿給丙○○的，那位『阿
    家』的人叫什麼名字，我不知道，因為丙○○曾向他訴苦，所以『阿家』才拿槍
    給丙○○」「（問：丙○○為何會害他的前夫？）因不堪他前夫（即被告）的精
    神虐待，她常被她前夫打」各等語（見本院卷第七七頁至第八０頁）。另於案發
    後之九十年八月間某一日，被告與證人丙○○在車上對話時，證人丙○○亦自承
    ：「我是於九十年六月五日晚上十二點半，將一枝土製手槍及二顆子彈（子彈不
    具殺傷力）放於被告戊○○先生之貨車上，當時貨車停放在戊○○家中空地上，
    手槍及二顆子彈放置在駕駛座椅子下方。我因不久前與戊○○發生口角，且他一
    直向我逼債，所以挾怨報復，心生此計。我於藏放後隔天（六月六日）早上即向
    溪湖分局報案，並由溪湖分局員警至上述藏槍地點查獲。此案發生後我想了很久
    ，感到非常後悔，我和戊○○先生終究曾經夫妻一場，最重要的還有一對無辜的
    孩子需要父親照顧，如果不出面澄清，我的良心會一輩子不安，所以我必須出來
    澄清這件事之來龍去脈，希望法官大人明察。最後我要向戊○○先生鄭重道歉，
    由於我一時之任性，造成他非常大之傷害，只希望我出面澄清後，能夠還他一個
    清白，也希望能夠原諒我的過錯」等情，有扣案之錄音帶一捲及卷附之譯文一份
    可稽（見原審卷第二六頁至第二七頁），而證人丙○○於原審及本院調查時亦一
    再陳稱於前開時間確有與被告在車上為上開內容之對話（見原審卷第七九頁、本
    院卷第三三頁、第六一頁至第六二頁）。查證人丙○○係被告之前妻，證人丁○○則係丙○○之男友，與被告係處於對立之角色，然其二人非但未指稱上開槍枝
    係被告所藏放，且更明白證稱係丙○○為栽贓而故意藏放，益見其二人上開所供
    ，非不可採。至證人丙○○嗣雖翻異前供，改稱其當時因無工作，與被告離婚後
    小孩均由被告扶養，如被告出事的話，被告之假釋恐會被撤銷而被關，因其無法
    扶養小孩，始出面頂罪等語，但查未經許可持有具有殺傷力之槍枝罪係屬重罪，
    證人丙○○非不知，且當時其已與被告離婚，並已結交新男友丁○○，實無為被
    告頂罪之理。況經本院單獨訊問證人丁○○時，證人丁○○亦明白指稱係丙○○
    所藏放，益證證人丙○○此部分所供與事實不符，並不足取。另證人丙○○於原
    審調查時供稱上開槍枝係其男友丁○○所藏放，但為證人丁○○所否認，且復無
    其他證據足資證明該槍枝確係丁○○所藏放，是其此部分所供，亦不足憑採，併
    此敘明。
  (二)證人即協助本件搜索之警員童寶傑、蔡振輝於原審結證稱：「（被告之自小貨車
    車門有無上鎖？）不記得了，但被告配合搜索沒有什麼激烈抗拒，起出手槍時被
    告說怎麼會有這種東西」、「（如何得知被告有槍？）是另一位偵查員乙○○的
    線索，我們是以被告持有毒品為由向檢察官聲請搜索票」等語（見原審卷第一０
    七頁至第一０九頁）。另證人即負責本件搜索之警員乙○○於原審調查時亦到庭
    結證稱：「檢舉人於檢舉時說被告戊○○有施用毒品及持有槍械，要我們去搜他
    的住處及車子，我們到現場後，是先到房間搜，搜到毒品，然後再從房間搜到外
    面去，並且是問被告戊○○他使用之車子是那一部，經被告戊○○指明後，我們
    就搜車子，當時先車子內部搜，後來就全面看，要被告戊○○將座墊掀開來，就
    看到所查扣之東西」等語（見原審卷第三三頁），及於本院調查時結證稱：「本
    件是我接到線報的，線報說是被告持有毒品，還可能持有槍械，當天搜索主要針
    對毒品部分，毒品在被告家的房間查獲的」「（問：怎麼會查到槍彈？）房間搜
    索後，我們才到他使用的車去搜索，在他車的座椅下查到槍的，槍是用塑膠袋裝
    著」「（問：你們查獲扣案之槍彈時，被告有無覺得很訝異或是很慌張的樣子？
    ）他有一點訝異說車上怎麼有這些東西。當時被告說他不知道有那些槍彈」等語
    （見本院卷第四八頁至第四九頁），足見被告於被搜索查獲上開槍枝時心感訝異
    無疑，苟上開槍枝確係被告所持有藏放，被告於被查獲時豈會感到訝異？
  (三)上開扣案之槍彈經送請內政部警政署刑事警察局鑑定其上之指紋，經該局以氰丙
    烯酸法、指紋特徵點比對法鑑定結果，認該槍彈經化驗結果，未發現可資比對之
    指紋，有該局九十一年十月十七日刑紋字第○九一○二八三０八五號函一份在卷
    可憑（見原審卷第九四頁），並無法證明該槍彈係被告所持有藏放。至該槍枝另
    經該局鑑定結果雖認係仿ＣＯＬＴ廠半自動手槍製造之金屬玩具手槍更換土造金
    屬槍管改造而成，機械性能良好，認具殺傷力，亦有該局九十年六月十八日刑鑑
    字第八六一九五號鑑驗通知書在卷可稽，但該鑑定僅能證明該槍枝具有殺傷力，
    並不能證明係被告所持有藏放，是並無法資為不利於被告之證明。
  (四)原審經被告同意後洽請法務部調查局對被告實施測謊之結果，被告因疲勞生理反
    應不佳，經測試後無法獲得有效反應，不能研判有無說謊，有該局九十一年十一
    月二十九日調科參字第○九一○○七六三一二○號函一份附卷可按（見原審卷第
    八八頁）。本件雖無法研判被告有無說謊，然被告自願接受測謊其有無持有上開
    手槍，已足見並無畏罪之情形。
  (五)此外復查無其他確切證據足以證明上開槍枝確係被告所持有藏放，是其犯罪要屬
    不能證明。
五、原審調查後以被告之犯罪並不能證明而為無罪之判決，核無違誤。檢察官上訴意
    旨以扣案之上開槍枝係在被告使用之自小貨車內駕駛座椅墊下搜得，被告亦自承
    該車並未借予他人使用，該槍枝既係藏置於被告所管領支配之場所中，應可認定
    係被告持有之物，及被告雖提出錄音帶、譯文以證明係其前妻丙○○所為，然丙○○到庭作證後卻否認之等由，執以指摘原判決不當，並無理由，應予駁回。
六、據上論結，應依刑事訴訟法第三百六十八條，判決如主文。
本案經檢察官甲○○到庭執行職務。
中      華      民      國      九十二     年     六      月    十七    日
                                臺灣高等法院臺中分院刑事第八庭
                                      審判長法  官  羅  得  村
                                            法  官  陳  毓  秀
                                            法  官  劉  榮  服
右正本證明與原本無異。
除檢察官得上訴外，餘不得上訴。
如不服本判決應於收受送達後十日內向本院提出上訴書狀，其未敘述上訴之理由者並
得於提起上訴後十日內向本院補提理由書（均須按他造當事人之人數附繕本）。
                                            書記官  陳  俞  豪
中      華      民      國      九十二     年     六    月    十八    日
                                                                        Ｒ


司法院資訊處製作；財團法人民間司法改革基金會備份。
